臺灣士林地方法院刑事判決　　　　　　　　　　　　　九十一年度訴字第二二四號
　　公　訴　人　臺灣士林地方法院檢察署檢察官
　　被　　　告　甲○○
右列被告因偽造文書等案件，經檢察官提起公訴（九十一年度偵字第一四一七號），
本院判決如左：
    主  文
甲○○竊盜，處有期徒刑參月，如易科罰金以參佰元折算壹日。又連續行使偽造私文
書，足以生損害於他人，處有期徒刑肆月，如易科罰金以參佰元折算壹日，附表所示
偽造之「乙○○」署押柒枚均沒收。應執行有期徒刑陸月，如易科罰金以參佰元折算
壹日，緩刑參年，附表所示偽造之「乙○○」署押柒枚均沒收。
    事  實
一、甲○○於民國九十年十月二十五日九時三十分許，至臺北市○○區○○路三三四
    巷六號三樓友人乙○○住處聊天，竟意圖為自己不法之所有，於同日十一時許，
    乘乙○○於廚房內做飯不注意之際，竊取乙○○所有置放於客廳桌上之英商渣打
    銀行信用卡一張（卡號0000000000000000號），得手後隨即離
    去。甲○○復另行起意，基於意圖為自己不法之所有及行使偽造私文書之概括犯
    意，連續於附表所示之時間、地點，佯以信用卡所有人自居，以附表所示之方法
    、金額，簽帳刷卡消費，購買如附表所示之財物，並偽造「乙○○」之署押，以
    偽造「乙○○」名義之簽帳單，偽造作成不實之信用卡簽帳單私文書，再持該偽
    造之信用卡簽帳單向附表所示之各該商店行使，由店員收執核對，以表示乙○○
    同意依據信用卡持卡人合約條件，按簽帳單之金額付款，足以生損害於乙○○本
    人、如附表所示之商店及發卡銀行對於信用卡管理之正確性，致使如附表所示商
    店之營業員陷於錯誤，誤以為甲○○係信用卡領用人，允予簽帳消費而交付其所
    購之物，總計詐得新臺幣（下同）五萬七千零九十三元之財物。迨乙○○於九十
    年十一月六日下午，接獲英商渣打銀行電話詢問後，始報警查悉上情。
二、案經臺北市政府警察局內湖分局移送臺灣士林地方法院檢察署檢察官偵查起訴。
    理  由
一、右揭事實，業據被告甲○○於偵、審中坦承不諱，核與被害人乙○○指述情節相
    符，並有信用卡簽帳單六紙在卷可資佐證，足徵被告自白與事實相符，本件事證
    明確，被告犯行洵堪認定，應依法論科。
二、核被告所為竊取信用卡部分，係犯刑法第三百二十條第一項之竊盜罪。又信用卡
    簽帳單係以文字為一定之意思表示，持信用卡刷卡消費時，在簽帳單上簽署姓名
    ，除表示已收受特約商店所交付之交易標的物或消費標的，並確認該筆消費之憑
    證，具有表示法律上權利義務關係之證明，故簽帳單性質上除與收據相同外，並
    且為信用卡發卡銀行依據此向簽帳人收款之憑證，為文書之一種，並為私人製作
    之文書，核被告持信用卡至特約商店佯以其為持卡人，而偽簽「乙○○」之署押
    偽造簽帳單，並持交特約商店，使特約商店陷於錯誤，而接受其消費並交付財物
    之行為，係犯刑法第二百十六條、第二百十條之行使偽造私文書罪及第三百三十
    九條第一項之詐欺取財罪。被告偽造署押為偽造私文書之部分行為，偽造私文書
    後進而行使，偽造之低度行為為行使之高度行為所吸收，均不另論罪。被告先後
    六次行使偽造私文書及詐欺取財犯行，分別係時間緊接，各觸犯構成要件相同之
    罪名，顯係基於概括犯意反覆為之，為連續犯，均應依刑法第五十六條之規定各
    以一罪論，並分別加重其刑。被告所犯連續行使偽造私文書罪之目的在於連續詐
    欺取財，依刑法第五十五條牽連犯之規定，應從較重之連續行使偽造私文書罪處
    斷。被告自承竊取信用卡時並未思盜刷消費，則其所犯上開竊盜罪及連續行使偽
    造私文書罪間，犯意各別，行為互殊，罪名有異，應予分論併罰。爰審酌被告犯
    罪之動機、目的、手段、生活狀況、智識程度、與被害人原係朋友關係，竟未經
    同意擅自竊取信用卡並偽造署押、偽造私文書復持以行使，對被害人所生之損害
    非輕、事後已與被害人達成和解，清償盜刷款項及犯罪後坦承之態度等一切情狀
    ，分別量處如主文所示之刑，各諭知易科罰金之折算標準，並定其應執行之刑，
    併諭知易科罰金之折算標準。又被告前於六十五年間，雖曾因犯竊盜罪，受有期
    徒刑以上刑之宣告，但於執行完畢後五年以內未曾受有期徒刑以上刑之宣告，此
    有臺灣高等法院檢察署刑案紀錄簡覆表在卷足憑，本次因短於失慮，致罹刑典，
    事後已坦承犯行，深具悔意，經此偵、審教訓後，應知警惕而無再犯之虞，本院
    因認上開宣告之刑以暫不執行為適當，爰予以宣告緩刑三年，用啟自新。
三、如附表編號一至六所示信用卡簽帳單私文書特約商店存根聯上偽造之「乙○○」
    署押共六枚，附表編號五所示聯合信用卡處理中心存查聯上偽造之「乙○○」署
    押一枚，均應依刑法第二百十九條之規定宣告沒收。至前開簽帳單特約商店存根
    聯已交付特約商店，聯合信用卡處理中心存查聯已交付該中心，非屬被告所有，
    不得宣告沒收。另附表編號一至五刷卡人留存之信用卡簽帳單顧客存根聯，已於
    消費後予以銷燬，業據被告陳明在卷，衡情可信，該簽帳單及其上之署押則不予
    宣告沒收（附表編號六之持卡人存根聯上毋庸簽名），附此敘明。
據上論斷，應依刑事訴訟法第二百九十九條第一項前段，刑法第五十六條、第二百十
六條、第二百十條、第三百二十條第一項、第三百三十九條第一項、第五十五條、第
四十一條第一項前段、第五十一條第五款、第七十四條第二款、第二百十九條，罰金
罰鍰提高標準條例第一條前段、第二條，判決如主文。
本案經檢察官吳怡明到庭執行職務。
中      華      民      國    九十一    年      六      月      二十    日
                                    臺灣士林地方法院刑事第四庭
                                        法  官  黃  潔  茹
右正本證明與原本無異。
如不服本判決，應於判決送達後十日內，向本院提出上訴狀。
                                        書記官  柳  瑞  宗
中      華      民      國    九十一    年      六      月    二十五    日
附錄本案論罪科刑法條：
刑法第二百十條：
偽造、變造私文書，足以生損害於公眾或他人者，處五年以下有期徒刑。
刑法第二百十六條：
行使第二百十條至第二百十五條之文書者，依偽造、變造文書或登載不實事項或使登
載不實事項之規定處斷。
刑法第三百二十條第一項：
意圖為自己或第三人不法之所有，而竊取他人之動產者，為竊盜罪，處五年以下有期
徒刑、拘役或五百元以下罰金。
刑法第三百三十九條第一項：
意圖為自己或第三人不法之所有，以詐術使人將本人或第三人之物交付者，處五年以
下有期徒刑、拘役或科或併科一千元以下罰金。
附表：
┌─┬─────┬───────┬───────────┬──────┬─
│編│時  間    │地  點        │偽造之方法及內容      │金  額      │詐
│號│          │              │                      │            │
├─┼─────┼───────┼───────────┼──────┼─
│一│九十年十月│臺北市內湖區康│以複寫方式同時在簽帳單│一０四五０元│MO
│  │二十六日十│寧路三段二一七│顧客存根聯、特約商店存│            │動
│  │二時三十五│巷一號震旦通訊│根聯上，偽造「乙○○」│            │
│  │分許      │行臺北康寧店  │之署押，一次偽造完成二│            │
│  │          │              │聯「乙○○」名義之簽帳│            │
│  │          │              │單，偽造作成不實信用卡│            │
│  │          │              │簽帳單私文書（一式二聯│            │
│  │          │              │，特約商店留存一聯，李│            │
│  │          │              │秀華留存一聯，顧客存根│            │
│  │          │              │聯部分已於消費後銷燬）│            │
├─┼─────┼───────┼───────────┼──────┼─
│二│九十年十月│臺北市內湖區東│同  右                │  四二七九元│WA
│  │三十一日十│湖路八十八號英│                      │            │服
│  │二時十四分│屬維京群島臺灣│                      │            │色
│  │許        │威高時裝有限公│                      │          │色
│  │          │司            │                      │            │
├─┼─────┼───────┼───────────┼──────┼─
│三│九十年十一│臺北市○○○路│同  右                │  三六八０元│IC
│  │月一日十一│一段一五二號比│                      │            │橘
│  │時五十四分│其服飾        │                      │            │一
│  │許        │              │                      │            │
├─┼─────┼───────┼───────────┼──────┼─
│四│九十年十一│臺北市內湖區康│同  右                │  七三００元│MO
│  │月三日十二│寧路三段二一九│                      │            │動
│  │時八分許  │巷二號全虹通信│                      │            │
│  │          │廣場東湖店    │                      │            │
├─┼─────┼───────┼───────────┼──────┼─
│五│九十年十一│臺北市內湖區康│以複寫方式同時在簽帳單│二九０００元│鑽
│  │月三日十三│寧路三段七十二│顧客存根聯、特約商店存│            │只
│  │時二分許  │號一樓歐莉寶飾│根聯、聯合信用卡處理中│            │
│  │          │品有限公司    │心存查聯上，偽造「林素│            │
│  │          │              │雲」之署押，一次偽造完│            │
│  │          │              │成三聯「乙○○」名義之│            │
│  │          │              │簽帳單，偽造作成不實之│            │
│  │          │              │信用卡簽帳單私文書（一│            │
│  │          │              │式三聯，特約商店留存第│            │
│  │          │              │二聯，另提出第三聯以向│            │
│  │          │              │聯合信用卡處理中心請款│            │
│  │          │              │，甲○○留存第一聯，顧│            │
│  │          │              │客存根聯部分已於消費後│            │
│  │          │              │銷燬）                │            │
├─┼─────┼───────┼───────────┼──────┼─
│六│九十年十一│臺北市○○○路│在簽帳單持卡人簽名聯上│  二三八四元│運
│  │月五日十一│一段三十九號微│，偽造「乙○○」之署押│            │
│  │時二十八分│風廣場        │，偽造完成「乙○○」名│            │
│  │許        │              │義之簽帳單，偽造作成不│            │
│  │          │              │實之信用卡簽帳單私文書│            │
│  │          │              │（該聯交由特約商店留存│            │
│  │          │              │，持卡人存根聯上則毋庸│            │
│  │          │              │簽名）                │            │
└─┴─────┴───────┴───────────┴──────┴─
